臺灣新竹地方法院民事裁定  
110年度消債更字第35號
聲  請  人  
即債務人    陳唯妮  


相  對  人  
即債權人    台北富邦商業銀行股份有限公司


法定代理人  陳聖德  



相  對  人  
即債權人    華南商業銀行股份有限公司

法定代理人  張雲鵬  


相  對  人  
即債權人    聯邦商業銀行股份有限公司


法定代理人  李憲章  

相  對  人  
即債權人    台新國際商業銀行股份有限公司


法定代理人  吳東亮  

相  對  人  
即債權人    中國信託商業銀行股份有限公司


法定代理人  利明献  



            林煥洲  
相  對  人  
即債權人    滙誠第二資產管理股份有限公司

法定代理人  莊仲沼  
相  對  人  
即債權人    元大商業銀行股份有限公司

法定代理人  翁健    
代  理  人  黃勝豐  


相  對  人  
即債權人    摩根聯邦資產管理股份有限公司

法定代理人  李文明  
上列當事人因消費者債務清理條例聲請更生事件，本院裁定如下
：
　　主  文
債務人甲○○自中華民國一一○年五月五日十一時起開始更生程序
。
命司法事務官進行本件更生程序。
　　理　由
一、按債務人對於金融機構負債務者，在聲請更生或清算前，應
    向最大債權金融機構請求協商債務清償方案，或向其住、居
    所地之法院或鄉、鎮、市、區調解委員會聲請債務清理之調
    解，消費者債務清理條例（下稱消債條例）第151條第1項定
    有明文。次按，債務人不能清償債務或有不能清償之虞，且
    無擔保或無優先權之債務總額未逾新臺幣（下同）12,000,0
    00元者，於法院裁定開始清算程序或宣告破產前，得向法院
    聲請更生；法院開始更生程序之裁定，應載明其年、月、日
    、時，並即時發生效力，消債條例第3條、第42條第1項、第
    45條第1項分別定有明文。又法院裁定開始更生或清算程序
    後，得命司法事務官進行更生或清算程序，必要時得選任律
    師、會計師或其他適當之自然人或法人一人為監督人或管理
    人，同條例第16條第1項亦有明文。
二、本件聲請意旨略以：
　　聲請人前有不能清償債務之情事，積欠債務總額共計新台幣
    (下同)1,173,308元，聲請人前曾向最大債權銀行即台新國
    際商業銀行股份有限公司（下稱台新銀行）進行債務前置協
    商，台新銀行提供以債權金額分180期、0利率、每期清償5,
    386元之還款方案，惟聲請人表示無能力清償，以致前置協
    商不成立。為此，爰依消債條例請求裁定准許更生等語。
三、經查：
㈠、聲請人提出本件更生程序之聲請前，曾與最大債權銀行進行
    債務前置協商，惟於協商時，雙方無法達成共識，以致前置
    協商不成立乙情，此有前置協商不成立通知書在卷可佐（本
    院卷第65頁），經核屬實，堪認聲請依人已依消債條例之規
    定聲請前置協商未能成立。是以，本件聲請人所為本件更生
    聲請可否准許，即應綜衡聲請人之全部收支、信用、財產及
    勞力（技術）、年齡等狀況，審究其現況是否有不能清償債
    務或有不能清償之虞之情事而定。
㈡、關於聲請人之財產收入及支出部分：聲請人名下除有3筆團體
    保險外，別無其他財產，此有本院依職權調查聲請人之法務
    部—高額壽險資訊連結作業表及稅務電子閘門財產所得調件
    明細表等件附卷可憑（本院卷第145-147、153頁）；聲請人
    陳稱現任職於安暘股份有限公司擔任包裝作業員，每月薪資
    約25,000元，年終獎金4,000元，沒有領任何社會補助，依
    此計算聲請人每月收入約25,333元（計算式：25,000＋4,000
    ÷12＝25,333，元以下四捨五入）（本院卷第257頁），本院
    即以前開計算聲請人每月平均收入約25,333元，作為計算聲
    請人目前償債能力之依據；另聲請人主張其每月生活必要支
    出為伙食費7,000元、水電瓦斯費1,350元、交通費500元、
    電話費890元、雜支1,200元、租金7,000元、3名子女扶養費
    各2,000元，總計23,940元（本院卷第35-37頁）。經查，就
    聲請人主張每月生活必要支出，雖未提出全部憑證以資證明
    ，然尚與一般生活水準所應支出之金額相當，且並未逾行政
    院衛生福利部110年度每人每月必要生活費用，包含扶養負
    擔3名未成年子女之一半標準（110年度每月最低生活費一覽
    表，本院卷第263頁），則本件聲請人主張每月生活必要支
    出為23,940元範圍內尚為合理。　
㈢、從而，聲請人主張無法負擔債務等語，以其每月收入約25,33
    3元，扣除每月必要生活支出23,940元核算，僅餘1,393元可
    供清償，顯無法負擔最大債權銀行前置協商時提出每月清償
    5,386元之還款方案，況聲請人除積欠金融機構債權人外，
    尚積欠滙誠第二資產管理股份有限公司及摩根聯邦資產管理
    股份有限公司之債務須額外償付，聲請人顯無力清償其所積
    欠之債務總額，更遑論聲請人現積欠之債務，其利息部分等
    仍持續增加中，堪認聲請人客觀上經濟狀況已有不能清償債
    務之情形，而有藉助更生制度調整其與債權人間之權利義務
    關係以重建其經濟生活之必要。
㈣、再查，就聲請人主張每月須支出長子扶養費之部分，聲請人
    長子為90年12月22日出生，現年19歲，距法定成年年紀非遠
    ，應無受長期扶養之必要，此有戶籍資料查詢結果附卷可佐
    （本院卷第135頁），應由司法事務官另行裁定分階段清償
    之更生方案，方屬合理。
四、綜上所述，聲請人係一般消費者，其已達不能清償債務之程
    度，其中無擔保或無優先權之債務未逾12,000,000元，且未
    經法院裁定開始清算程序或宣告破產；又查無消債條例第6
    條第3項、第8條或第46條各款所定駁回更生聲請之事由存在
    ，則聲請人聲請更生，即應屬有據。本件聲請人聲請更生既
    經准許，併依上開規定命司法事務官進行本件更生程序，爰
    裁定如主文。至聲請人於更生程序開始後，應提出足以為債
    權人會議可決或經法院認為公允之更生方案以供採擇，而司
    法事務官於進行本件更生程序、協助債務人提出更生方案時
    ，亦應依債務人之薪資變化、社會常情及現實環境衡量債務
    人之償債能力，並酌留其生活上應變所需費用，進而協助債
    務人擬定允當之更生方案，始符消債條例重建債務人經濟生
    活之立法目的，附此敘明。
中　　華　　民　　國　　110 　年　　5 　　月　　5 　　日
　　　　　　　　　民事第二庭　　法　官　林麗玉
以上正本係照原本作成。
本件不得抗告。
中　　華　　民　　國　　110 　年　　5 　　月　　5 　　日
                                書記官  郭春慧